【裁判字號】    99,上易,336
【裁判日期】    990226
【裁判案由】    毒品危害防制條例
【裁判全文】
臺灣高等法院刑事判決                 99年度上易字第336號
上  訴  人
即  被  告  甲○○
上列上訴人因毒品危害防制條例案件，不服臺灣士林地方法院98
年度審易字第2231號，中華民國98年12月18日第一審判決（起訴
案號：臺灣士林地方法院檢察署98年度毒偵字第1716號），提起
上訴，本院判決如下：
    主  文
上訴駁回。
    理  由
一、按刑事訴訟法第350條、第361條、第362條、第367條規定，
    不服地方法院之第一審判決而上訴者，須提出上訴書狀，並
    應敘述具體理由，為上訴必備之程式；其所提出之書狀未敘
    述上訴理由，或僅曾以言詞陳述上訴理由者，均應於上訴期
    間屆滿後20日內補提理由書於第一審法院。第一審法院經形
    式審查，認逾期未補提上訴理由者，應定期間先命補正；逾
    期未補正者，為上訴不合法律上之程式，應以裁定駁回。倘
    已提出上訴理由，但所提非屬具體理由者，則由第二審法院
    以上訴不合法律上之程式，判決駁回。而所謂具體理由，必
    係依據卷內既有訴訟資料或提出新事證，指摘或表明第一審
    判決有何採證認事、用法或量刑等足以影響判決本旨之不當
    或違法，而構成應予撤銷之具體事由，始克當之（例如：依
    憑證據法則具體指出所採證據何以不具證據能力，或依憑卷
    證資料，明確指出所為證據證明力之判斷如何違背經驗、論
    理法則）；倘僅泛言原判決認定事實錯誤、違背法令、量刑
    失之過重或輕縱，而未依上揭意旨指出具體事由，或形式上
    雖已指出具體事由，然該事由縱使屬實，亦不足以認為原判
    決有何不當或違法者（例如：對不具有調查必要性之證據，
    法院未依聲請調查亦未說明理由，或援用證據不當，但除去
    該證據仍應為同一事實之認定），皆難謂係具體理由，俾與
    第二審上訴制度旨在請求第二審法院撤銷、變更第一審不當
    或違法之判決，以實現個案救濟之立法目的相契合，並節制
    濫行上訴（最高法院97年度台上字第892 號判決意旨參照）
    。又依刑事訴訟法第367 條之文義及立法意旨，僅於「上訴
    書狀未敘述上訴理由」之情形，為保障上訴人之權益，始有
    補正之問題。至有無敘述理由，第一審法院僅作形式上之審
    查，如上訴書狀形式上已敘述不服原判決之意旨者，即與未
    敘述上訴理由之情形有別，無庸再命補正；至於其理由是否
    具體，則屬第二審法院審查之範圍，亦不在命補正之列。亦
    即上訴書狀已記載理由，並有具體之敘述時，其上訴既屬合
    法，第二審法院固應就其理由之是否可取，為實體之審理及
    判斷；如認其上訴書狀雖記載理由，但並未具體敘述時，則
    無須再命補正，可逕認其上訴不合法，以判決駁回之（最高
    法院97年度台上字第3889號判決意旨參照）。
二、本件原判決以上訴人即被告甲○○所犯並非死刑、無期徒刑
    或最輕本刑為3 年以上有期徒刑之罪，其於原審準備程序中
    就被訴事實為有罪之陳述，經原審法官告知簡式審判程序之
    旨，並聽取公訴人、被告之意見後，裁定由受命法官獨任進
    行簡式審判程序，以被告前曾於民國（下同）96年間，因施
    用毒品案件，經臺灣臺北地方法院裁定送觀察、勒戒後，認
    無繼續施用毒品之傾向，於97年2月1日執行完畢釋放出所，
    並由臺灣臺北地方法院檢察署檢察官以96年度毒偵緝字第33
    4 號、97年度毒偵字第76號為不起訴處分確定。詎仍不知悔
    改，於前案觀察勒戒執行完畢釋放後5 年內，復基於施用第
    二級毒品甲基安非他命之犯意，於98年9 月20日8、9時許，
    在其位於臺北縣淡水鎮水碓25巷16號4 樓住處廁所，以將甲
    基安非他命放置於錫箔紙上燒烤，產生煙霧後加以吸食之方
    式，施用甲基安非他命1 次之犯行，檢察官依法對於被告提
    起本件公訴，而認定被告於觀察勒戒執行完畢釋放後5 年內
    ，於98年9月20日，在臺北縣淡水鎮水碓25巷16號4樓住處廁
    所，施用第二級毒品甲基安非他命1 次之犯罪事實，業據被
    告甲○○於原審自白不諱（見原審卷第24頁至26頁），且被
    告為警查獲後所採尿液，經送臺灣檢驗科技股份有限公司檢
    驗結果，確呈甲基安非他命陽性反應，有臺北縣政府警察局
    淡水分局查獲毒品案件被移送者姓名、代碼對照表、該公司
    濫用藥物尿液檢驗報告、鑑定人結文各1 紙在卷可稽（見偵
    查卷第45頁、51至52頁），並扣得第二級毒品甲基安非他命
    （淨重0.0920公克，原審及起訴書均誤載為淨重0.2 公克）
    ，經送驗結果確屬甲基安非他命成分之事實，亦有扣押筆錄
    、扣押物品目錄表、查獲毒品案毒品檢體送驗紀錄表、交通
    部民用航空局航空醫務中心毒品鑑定書等在卷可稽（見偵查
    卷第11至14頁、40至41頁），被告自白與事實相符，而堪採
    信，因認被告施用第二級毒品甲基安非他命之事證明確，犯
    行可以認定，核係犯毒品危害防制條例第10條第2 項施用第
    二級毒品罪，其持有毒品之低度行為為施用毒品之高度行為
    吸收，不另論罪。經審酌被告施用毒品前科紀錄，經觀察勒
    戒程序仍無法戒除毒癮，曾於98年間有3 次施用第二級毒品
    之前科，分別經判處徒刑確定，此有本院被告前案紀錄表在
    卷可憑，復又觸犯本件犯行，顯示其無戒絕之決心，然被告
    僅施用第二級毒品1 次，係自戕身心健康，所生危害非鉅，
    且犯後已坦承犯行，態度尚屬良好等一切情狀，參酌公訴人
    之求刑，量處有期徒刑7 月，併就扣案之第二級毒品甲基安
    非他命（淨重0.0920公克，取樣0.0002公克，餘重0.0918公
    克），依毒品危害防制條例第18條第1 項前段規定宣告沒收
    銷燬，而包裝上開甲基安非他命之塑膠空瓶1 個為被告所有
    供本件持有毒品犯罪所用之工具，已據被告於原審供承明確
    （見原審卷第24頁），乃依法宣告沒收。至被告所有用以施
    用第二級毒品甲基安非他命之錫箔紙1 張，並未扣案，衡情
    應已滅失，為免將來執行困難，故不為沒收之宣告等情，均
    已詳敘其所憑證據、認定理由及量刑依據，從形式上觀察，
    原判決並無認定事實錯誤、量刑違反比例原則而有失之過重
    之情形。
三、本件被告上訴意旨略以：被告幾經觀察勒戒，豈能不知悛悔
    ，惟一旦沾染毒品，實難在短時間內戒除，被告其間已嘗試
    各種自行戒除毒癮之方法，非無戒絕決心，況對吸毒成癮者
    ，理應協助正面尋求治療，而非強法防堵制裁，施用毒品之
    人自應受比例原則之規範，被告於警詢時即自白犯罪，雖未
    達自首標準，足證被告戒毒決心，綜觀被告行為之嚴重性，
    表現之危險性，對被告未來之期待性等情以觀，原審量刑實
    嫌過重，爰請撤銷原判決另為適法判決云云。惟查，被告自
    白犯行之犯後態度，已經原審量刑時審酌在案，且核被告之
    上訴理由除一再強調其確有戒除毒癮之決心外，並未依據卷
    內既有訴訟資料或提出新事證，指摘或表明第一審判決有何
    採證認事、用法或量刑等足以影響判決本旨之不當或違法，
    而構成應予撤銷之具體事由，與刑事訴訟法第361條第2項所
    稱「具體理由」，尚非相當。本件原判決於被告犯行之認定
    依據，已詳述如上，量刑亦屬妥適，核無不當之情，應予維
    持。被告上訴意旨所指，難謂已敘述上訴之具體理由，而足
    認定原判決有何不當或違法，其上訴核屬不合法律上之程式
    ，應予駁回，並不經言詞辯論為之。
據上論斷，應依刑事訴訟法第367條前段、第372條，判決如主文
。
中    華    民    國    99    年     2    月    26    日
                  刑事第十庭    審判長法  官 陳榮和
                                      法  官 黃斯偉
                                      法  官 李春地
以上正本證明與原本無異。
不得上訴。
                                      書記官 蘇秋
中    華    民    國    99    年    3     月    2     日
附錄：本案論罪科刑法條全文
毒品危害防制條例第10條第2項
施用第二級毒品者，處 3 年以下有期徒刑。

司法院資訊處製作；財團法人民間司法改革基金會備份。
